臺灣臺南地方法院民事判決
110年度訴字第828號
原      告  張吳水赺
被      告  台南市結構工程技師公會

法定代理人  施忠賢
被      告  沈勝綿
            陳財佑
上列當事人間請求侵權行為損害賠償等事件，本院判決如下：
    主      文
原告之訴駁回。
訴訟費用由原告負擔。
    事實及理由
一、原告主張：被告台南市結構工程技師公會（下稱結構技師公
    會）於本院104年度訴字第657號事件（下稱另案）中所出具
    之鑑定報告書（下稱系爭鑑定報告）記載：「十、鑑定結論
    及建議：1.經查現行建築法規，並無屋面排水坡度之特別規
    定，但一般工程慣例均至少2%。而被告屋二樓後方鐵皮屋面
    小部份（詳附件四照片編號4及5紅色三角形範圍）顯然不符
    此工程慣例。惟此面積甚小，噪音及滲水影響微小。……」等
    語，惟上開位置為兩屋相鄰之地籍線（俗稱共同壁），民法
    第777條規定：「土地所有人不得設置屋簷、工作物或其他
    設備，使雨水或其他液體直注於相鄰之不動產。」，被告結
    構技師公會及鑑定人將鄰房5號之屋頂鐵皮下拉至原告2樓屋
    頂上，並未建牆壁，鑑定為鄰房5號之屋面排水坡度，其以
    舊法規鑑定鄰房之屋頂排水坡度，實違反禁止之規定，其鑑
    定依民法第71條、第73條，為無效之行為，故被告此項鑑定
    不合法，致另案一、二審皆採納系爭鑑定報告為證據使用，
    為原告敗訴之損害情形，依民法第185條，實已構成侵權行
    為，依同法第213條第1項規定，應回復他方損害前之原狀，
    故原告請求被告修改更正資料使其合法。並聲明：被告應修
    正更改系爭鑑定報告所載「十、鑑定結論及建議：1.經查現
    行建築法規，並無屋面排水坡度之特別規定，但一般工程慣
    例均至少2%。而被告屋二樓後方鐵皮屋面小部份（詳附件四
    照片編號4及5紅色三角形範圍）顯然不符此工程慣例。惟此
    面積甚小，噪音及滲水影響微小。」，此事項請求被告結構
    技師公會將上開地籍線上之牆壁，依民法第777條修正更改
    為相鄰之不動產（牆壁）位置，並重新審查另案囑託鑑定臺
    南市○○區○○路0段000巷0號屋2樓後方鐵皮屋面之排水坡度正
    確方向及位置。
二、按原告之訴，有下列各款情形之一者，法院得不經言詞辯論
    ，逕以判決駁回之。但其情形可以補正者，審判長應定期間
    先命補正：一、當事人不適格或欠缺權利保護必要。二、依
    其所訴之事實，在法律上顯無理由。民事訴訟法第249條第2
    項定有明文。所謂在法律上顯無理由，係指依原告於訴狀內
    記載之事實觀之，在法律上顯然不能獲得勝訴之判決者而言
    。又法院在特定原告起訴所表明之應受判決事項之聲明（訴
    之聲明），及訴訟標的法律關係後，應以其依民事訴訟法第
    266條第1項第1款規定所主張之「請求所依據之事實及理由
    」為據，審查其訴訟上之請求是否具備一貫性。即法院於行
    證據調查前，先暫認原告主張之事實係真實，輔以其主張之
    訴訟標的法律關係，依實體法予以法律要件評價，倘其所主
    張之事實足以導出其權利主張，始具備事實主張之一貫性；
    繼而再依實體法予以法律效果評價，倘足以導出其訴之聲明
    ，始具備權利主張之一貫性。如原告所提起之訴訟不具備一
    貫性，其主張即欠缺實體法之正當性，法院可不再進行實質
    審理，逕依民事訴訟法第249條第2項規定，以其請求為無理
    由而予以判決駁回（最高法院108年台上字第2246號判決意
    旨參照）。
三、按關於侵權行為賠償損害之請求權，以受有實際損害為成立
    要件，若絕無損害亦即無賠償之可言。損害賠償之債，以有
    損害之發生及有責任原因之事實，並二者之間，有相當因果
    關係為成立要件。故原告所主張損害賠償之債，如不合於此
    項成立要件者，即難謂有損害賠償請求權存在（最高法院17
    年度上字第35號、19年度上字第363號、48年度台上字第481
    號裁判意旨參照）。又負損害賠償責任者，除法律另有規定
    或契約另有訂定外，應回復他方損害發生前之原狀。民法第
    213條第1項定有明文。所謂回復原狀，係指回復損害發生前
    之狀態而言。經查，原告固主張另案第一、二審採用系爭鑑
    定報告作為證據，致其受有敗訴之損害云云，然判決係法院
    依法定方式，對於當事人所主張實體上權利之爭執，認定其
    當否之意思表示；判決所彰示者，乃法院針對特定訴訟事件
    認事用法之判斷結果，縱判決結果對當事人不利，仍非損害
    ；故縱原告於另案受敗訴之判決，亦難認其因此受有損害。
    原告既未受有損害，自無依侵權行為之法律關係請求回復原
    狀之餘地；況且，原告既主張其所受之損害為於另案受敗訴
    之判決，然其請求被告修改更正系爭鑑定報告、重新鑑定之
    聲明，亦無法回復損害發生前之原狀。是依原告上述事實上
    陳述及法律上主張，依一貫性審查之結果，均無從認為有可
    為如其聲明判決之法律上依據，即屬在法律上顯無理由之情
    形，而原告經本院闡明後仍未能補正，爰不經言詞辯論，逕
    予駁回原告之訴。至於原告起訴請求被告結構技師公會給付
    新臺幣110,900元及利息部分，由本院另以裁定駁回之，併
    此敘明。
四、據上論結，原告之訴為無理由，依民事訴訟法第249條第2項
    、第78條，判決如主文。 
中　　華　　民　　國　　110 　年　　7 　　月　　13　　日
                  民事第二庭  法  官  張玉萱
以上正本係照原本作成。
如對本判決上訴，應於判決送達後20日內向本院提出上訴狀，若
委任律師提起上訴者，應一併繳納上訴審裁判費，否則本院得不
命補正逕行駁回上訴。
中　　華　　民　　國　　110 　年　　7 　　月　　14　　日
                              書記官  鄭伊汝